臺灣士林地方法院交通事件裁定　　　　95年度交聲字第1014號
原處分機關　交通部公路總局台北區監理所基隆監理站
異議人即
受處分人　　乙○○
上列受處分人因違反道路交通管理處罰條例案件，對於交通部公
路總局臺北區監理所基隆監理站於民國95年11月1 日所為之基監
字第裁42─A00000000 號處分（原處分案號：台北市政府警察局
舉發違反道路交通管理事件通知單北市警交大字第A00000000 號
）聲明異議，本院裁定如下：
    主  文
原處分撤銷。
乙○○不罰。
    理  由
一、原處分意旨略以：異議人即受處分人乙○○駕駛車號2081─
    GW號自小客車，於民國95年9 月12日上午9 時47分許，在臺
    北市○○○路○ 段105 巷19號處，經臺北市政府警察局中山
    分局執勤員警舉發「在禁止臨時停車處所停車」之違規，爰
    依違反道路交通管理處罰條例第56條第1 項第1 款規定，處
    罰鍰新臺幣（下同）900 元。
二、聲明異議意旨略以：舉發地點為教堂，該教堂有二個門，平
    常很少開鐵門，當日因教會鐵門半開，汽車無法進入，因此
    伊下車到辦公室拿鑰匙開門，正要開門時，見一員警站在伊
    車旁，伊向該員警表示伊係入內拿鑰匙開鐵門就要倒車停車
    ，該名員警未發一語，站在原地見伊倒車入教會，如今接到
    此罰單，自未能甘服，爰依法聲明異議等語。
三、經查：
  (一)按法院受理有關交通事件，準用刑事訴訟法之規定，道路交
    通管理處罰條例第89條前段定有明文。次按犯罪事實應依證
    據認定之，無證據不得認定犯罪事實，又不能證明被告犯罪
    者，法院應諭知無罪之判決，刑事訴訟法第154 條第2 項、
    第301 條第1 項亦分別定有明文。又認定犯罪事實所憑之證
    據，雖不以直接證據為限，間接證據亦包括在內，然而無論
    直接證據或間接證據，其為訴訟上之證明，須於通常一般之
    人均不致有所懷疑，而得確信其為真實之程度者，始得據為
    有罪之認定，倘其證明尚未達到此一程度，而有合理之懷疑
    存在，無從使事實審法院得有罪之確信時，即應由法院諭知
    被告無罪之判決，最高法院復著有76年台上字第4986號判例
    可資參照，所揭示刑事訴訟法上法院認定事實之最重要原則
    之一—即認定被告有罪，就該有罪事實不能有任何之合理懷
    疑存在（Beyond the reasonable doubt）之 原則，於法院
    審理行為人違反道路交通管理處罰條例案件時，當有其適用
    。從而，法院於審理行為人違反道路交通管理處罰條例案件
    ，當踐行完畢調查證據之程序後，為事實之認定時，如就原
    處分機關所認定之行為人違規之事實仍有合理之訴訟上懷疑
    ，而無法確信行為人確有該當於道路交通管理處罰條例各該
    處罰條文之構成要件事實，本對事實真偽有懷疑時，應將利
    益歸於被告之法則，即應作對受處分人有利之認定，合先敘
    明。
  (二)查本件交通部公路總局臺北區監理所基隆監理站無非係以臺
    北市政府警察局交通警察大隊警員所製發「臺北市政府警察
    局北市警交大字第A00000000 號舉發違反道路交通管理事件
    通知單」及違規採證照片各1 紙為其處罰之依據。然異議人
    乙○○已堅決否認其有何交通違規之行為，並以前揭情詞置
    辯。證人即舉發本件違規之台北市政府警察局中山交通分隊
    助理員鄒宗漢雖到庭證稱：當日舉發情形係伊當時看到受處
    分人車子開過來停下，受處分人向伊說暫停一下，就走到教
    會裡面，伊先去舉發別的車子，過二、三分鐘後，伊看受處
    分沒有走出來，就舉發她云云。惟當本院詢問證人鄒宗漢：
    「受處分人當時是否有跟你講說她是要開門停進車庫？」，
    證人初稱：當場受處分人有跟伊講她暫停一下而已，伊不曉
    得她要做什麼云云；嗣又改稱：她是有講她要開進去車庫，
    伊有聽到，但伊不回答等語。核證人所述內容，就異議人究
    有無向其表示欲開車進車庫，證人不能開單乙節，先後供述
    反覆，則其所為證言是否可採，已非無疑。且由卷附前開違
    規採證照片觀之，異議人之自小客車確實位於該車庫門口，
    其門口鐵門呈現半開啟狀態。衡諸常情，一般人茍欲入內停
    車，勢必非開啟該扇鐵門不可，況證人於本院審理時已證稱
    ：伊後來有看到受處分人有將車子停到車庫裡等語（見本院
    95年12月15日訊問筆錄第3 頁），益證異議人辯稱：伊當時
    係進教堂拿鑰匙開鐵捲門，欲倒車停放車庫等情所言非虛，
    異議人所辯上情尚非無據。又本件係由台北市政府警察局中
    山交通分隊助理員即證人鄒宗漢照相採證，由台北市政府警
    察局交通警察大隊警員甲○○依據前開採證照片掣單舉發，
    是本件開單告發員警既未於現場目睹異議人是否違規，僅憑
    前開照片即遽認異議人有「在人行道停車」之違規行為，其
    舉發過程未慮及異議人是否原本即要開啟鐵門停車入車庫等
    情，亦非無可議之處，自難憑此遽為不利於異議人之認定。
四、綜上所述，本件原處分機關所認定之異議人違規事實仍有合
    理之訴訟上懷疑，而無法確信異議人確有該當於道路交通管
    理處罰條例第51條第1 項第1 款之構成要件，自難徒憑採證
    照片，遽認異議人即有上開違規行為。此外，復查無其他積
    積極證據足以證明異議人有原處分機關所認定之上開違規行
    為，依前開說明，自應作對異議人有利之認定。本件舉發單
    位及原處分機關未予詳查即遽予舉發及裁罰，尚有未洽，本
    件異議為有理由，自應由本院將原處分撤銷，改諭知異議人
    不罰，以資適法。
據上論斷，應依道路交通案件處理辦法第20條前段，裁定如主文
。
中　　華　　民　　國　　96　　年　　1 　　月　　26　　日
                  交通法庭法  官  王俊雄
以上正本證明與原本無異。
如不服本裁定，應於裁定送達後5 日內，向本院提出抗告狀。
                          書記官  林靜枝
中　　華　　民　　國　　96　　年　　1 　　月　　26　　日
